【裁判字號】    98,交聲,178
【裁判日期】    980702
【裁判案由】    違反道路交通管理處罰條例聲明異議
【裁判全文】
臺灣苗栗地方法院交通事件裁定         98年度交聲字第178號
原處分機關  交通部公路總局新竹區監理所苗栗監理站
異  議  人
即受處分人  甲○○
上列異議人即受處分人因違反道路交通管理處罰條例案件，對於
交通部公路總局新竹區監理所苗栗監理站於民國98年6 月9 日所
為之竹監苗字第裁54-ZGA091190號處分（原舉發案號：公警局交
字第ZGA091190 號）聲明異議，本院裁定如下：
    主  文
異議駁回。
    理  由
一、按汽車行駛於高速公路、快速公路或設站管制之道路，不遵
    使用限制、禁止、行車管制及管理事項之管制規則而有行車
    速度超過規定之最高速限或低於規定之最低速限之行為者，
    處汽車駕駛人新臺幣（下同）3,000 元以上6,000 元以下罰
    鍰，並予記違規點數1 點，道路交通管理處罰條例第33條第
    1 項第1 款及第63條第1 項第1 款定有明文。又汽車行駛高
    速公路，應依速限標誌指示，高速公路交通管制規則第5 條
    前段亦規定甚明。
二、原處分意旨略以：異議人即受處分人甲○○所有車牌號碼10
    85-VS 號自用小客車，於民國98年4 月11日12時22分許行經
    國道公路三號162.1 公里北向處，為內政部警政署國道公路
    警察局第七警察隊大甲分隊員警逕行舉發「速限100 公里，
    經雷達（射）測定行速為134 公里，超速24公里」違規；嗣
    異議人於應到案日期前提出申訴表示不服，經原處分機關函
    請原舉發單位調查結果，仍認異議人確有前開違規行為，乃
    依道路交通管理處罰條例第33條第1 項第1 款、第63條第1
    項第1 款暨違反道路交通管理事件統一裁罰標準及處理細則
    第41條第4 項規定，裁處異議人罰鍰新臺幣3,500 元，並記
    違規點數1 點，原處分並無不法等語。
三、異議意旨略以：依內政部警政署國道公路警察局第七警察隊
    公警七交字第0980771263號函覆說明舉發照片係先輸入電腦
    經軟體輸出而成，惟由該通知函之照片並無法說明照片與數
    據係同步，且無張冠李戴之情事，固不得僅以該等合成照片
    即認異議人有違反處罰條例之行為；另該函覆說明宣稱雷射
    測速儀之瞄準鏡對準目標可以瞄準單一車輛，惟照片中異議
    人旁有其他車輛，而在測速幾秒內，若些微偏移在數十公尺
    之外之偏差距離可達數十公分，即有測到其他車輛可能性，
    故原處分顯有錯誤，為此向法院提出異議，請求撤銷原處分
    等語。
四、經查：
（一）異議人所有車牌號碼1085-VS 號自用小客車於98年4 月11
      日12時22分許行經國道公路三號162.1 公里北向處，為雷
      射測速照相器測得時速134 公里，超速24公里乙節，有原
      舉發單位即內政部警政署國道公路警察局公警局交字第ZG
      A091190 號舉發違反道路交通管理事件通知單暨採證照片
      、裁決書、送達證書各1 份在卷可稽，是異議人確實於上
      開時、地有超速24公里之違規事實，足堪認定。
（二）異議人雖以前詞置辯，惟依據原舉發單位即內政部警政署
      國道公路警察局第七警察隊於98年5 月11日以公警七交字
      第0980771263號函覆略以：「二、．．本案查據測照人員
      稱：執行測速照相時，均依儀器操作執行（雷射槍測速照
      相儀器正常）經查閱採證照片，並復查詢電腦車籍資料，
      該車廠牌、顏色均相符，超速違規屬實。三、另查雷射槍
      測速照相儀器係執勤人員經由測速器之瞄準鏡對準目標（
      單一車輛）扣發射板機即可精確測出所瞄準目標之速度，
      系統將攝取車輛之影像，所拍攝照片均輸入電腦雷射槍測
      照相軟體內，行速數據、測距、車輛影像、十字絲、並顯
      示其牌照列印輸出，採證照片（照片中均顯示日期、時間
      、執行分隊、執勤人員臂章號碼、速限、來向行速、測距
      、地點、雷射槍測速器器號）內容完整，準確度無疑。」
      等語，有上開書函1 份在卷可稽，足見舉發員警於雷射測
      速儀之操作上正確無誤。
（三）再據本件舉發單位即內政部警政署國道公路警察局第七警
      察隊舉發本件違規所使用之雷射測速儀，每年均依規定送
      經濟部標準檢驗局檢驗且領有合格證書（檢定日期97年12
      月9 日，有效期限98年12月31日，檢定合格單號碼：M0GB
      0000000 ），有該舉發單位提出之經濟部標準檢驗局雷達
      測速儀檢定合格證書影本1 份附卷可稽。按雷達測速儀係
      以雷射光束（不見光）直接瞄準行進中之車輛，屬「單點
      單台」之測速方式，車輛如有超出設定之速限即立刻鎖定
      ，而雷射是屬於直線不易擴散的光束，車流量大小、旁邊
      是否另有他車行經，均不影響測速之準確性。且該儀器係
      以發射雷達波之方式感應測試，並已設定照相時速，行經
      之車輛如超過規定速度，即感應照相，而非以地面埋設感
      應線圈之方式，故車輛如靜止或未超過設定速度，該儀器
      則不會感應照相，足認該測速照相設備所攝得之照片，確
      屬可信。
（四）又觀諸卷附之採證照片，車牌號碼1085-VS 號之小客車位
      置在照片之正中央，而照片中之機器代號UX017920、違規
      時間、地點、行車速限及異議人之行車時速均清晰可辨，
      足徵本件違規照片係於機器有效期限內，依正常使用流程
      所拍攝，則原舉發警員取締本件異議人駕車超速違規應無
      誤判之虞。縱該照片中左邊出現其他車輛，惟照片畫面中
      遭以十字中心點鎖定者僅有異議人所有之車號1085-QJ 車
      輛，且旁邊是否有其他車輛行經，並不影響該測速儀器之
      準確性，業如前述。再者，照片中已清楚顯示違規車輛之
      車號及時速，縱使該照片有部分畫面不甚清晰（如異議人
      所指之後輪地面模糊），惟其並非違規車輛車號或儀器顯
      示超速情形等與違規事實相關之重要位置，對違規車輛之
      辨識、車速及拍照時地之認定等重要事項不生影響，乃係
      測照地點相機擺放位置、角度問題，及當時執勤人員取景
      時背景、遠、近角度與自然光線配光不均勻等因素所產生
      現象，造成所拍攝照片中部分畫面出現光影或模糊，非謂
      照片因此即有不完整或刻意變造之情事。異議人未就執勤
      員警之舉發如何有誤，提出相關證據以供本院調查，僅空
      言上開採證照片係為合成，不得據以認定異議人有違規云
      云，委不足採。另參以本件雷射測速儀所測得異議人駕駛
      車輛時速為每小時134 公里，並未逾乎常情，仍在該測速
      儀器之有效範圍內，是異議人所為之指摘，經核並無依據
      。據此，異議人有於上述時、地行車速度超過規定最高速
      限之行為，且經合法舉發一事應堪認定，本件事證明確，
      應依法論科。
五、綜上所述，異議人確有前揭汽車行駛高速公路速度超過規定
    最高速限（20公里以上未滿40公里）之違規行為，原處分機
    關依道路交通管理處罰條例第33條第1 項第1 款、第63條第
    1 項第1 款規定及違反道路交通管理事件統一裁罰基準表，
    裁處異議人罰鍰3,500 元，並記違規點數1 點，核無違法或
    不當之情事，聲明異議意旨僅執前詞，任意指摘原處分，並
    無理由，應予駁回。
六、據上論斷，應依道路交通管理處罰條例第87條第2 項，道路
    交通案件處理辦法第19條，裁定如主文。
中    華    民    國    98    年    7     月    2     日
                  交通法庭  法  官  林卉聆
以上正本證明與原本無異。
如不服本裁定應於送達後5 日內向本院提出抗告狀。
                            書記官  楊慧萍
中    華    民    國    98    年    7     月    2     日


司法院資訊處製作；財團法人民間司法改革基金會備份。
